【裁判字號】    98,訴,1937
【裁判日期】    981214
【裁判案由】    毒品危害防制條例
【裁判全文】
臺灣臺北地方法院刑事判決              98年度訴字第1937號
公  訴  人  臺灣臺北地方法院檢察署檢察官
被      告  甲○○
上列被告因毒品危害防制條例案件，經檢察官提起公訴（九十八
年度毒偵字第一一六０號），被告於準備程序中就被訴事實為有
罪之陳述，經本院合議庭裁定改依簡式審判程序審理後，判決如
下：
    主  文
甲○○施用第一級毒品，累犯，處有期徒刑捌月，扣案之第一級
毒品海洛因貳小包（毛重零點玖玖肆零公克，不含空包裝袋，驗
餘淨重零點柒玖貳零公克）沒收銷燬之，包裝上開海洛因之空包
裝貳個沒收。
    事  實
一、甲○○前因施用毒品案件，經臺灣臺中地方法院以九十一年
    度毒聲字第六五五號裁定將其送往勒戒處所觀察、勒戒後，
    認無繼續施用毒品之傾向，由臺灣臺中地方法院檢察署檢察
    官以九十一年度毒偵字第六七七號為不起訴處分確定；復因
    施用毒品案件，經臺灣臺中地方法院以九十二年度毒聲字第
    八七六號裁定將其送往勒戒處所觀察、勒戒後，認無繼續施
    用毒品之傾向，而於民國九十二年四月十八日執行完畢出所
    ，由臺灣臺中地方法院檢察署檢察官以九十二年度毒偵字第
    一一一三號為不起訴處分確定；再因施用第一級毒品案件，
    經臺灣臺中地方法院以九十四年度訴字第一二八二號判處有
    期徒刑七月確定，而於九十五年四月十二日縮刑期滿執行完
    畢，翌日出監。詎甲○○仍不知悔改，明知海洛因為毒品危
    害防制條例第二條第二項第一款所規定之第一級毒品，竟基
    於施用第一級毒品海洛因之犯意，詎甲○○仍不知悔改，竟
    仍基於施用第一級毒品海洛因之犯意，於九十八年四月五日
    上午一時許，在臺北市○○○路某處所停放之車輛內，以將
    海洛因粉末摻入香煙內點火吸食之方式，施用第一級毒品海
    洛因。嗣於同日上午五時三十分，在臺北市○○○路一０七
    巷口處，因違規停車經警攔檢盤查，經自願同意受搜索，為
    警於其隨身所攜帶之包包內查獲海洛因二小包（毛重零點九
    九四零公克，不含空包裝袋，驗餘淨重零點七九二零公克）
    後，經警採集其尿液送鑑定後，發現呈海洛因代謝物嗎啡及
    可待因陽性反應，始悉上情。
二、案經臺北市政府警局中山分局報告臺灣臺北地方法院檢察署
    檢察官偵查起訴，甲○○於準備程序進行中，就被訴事實為
    有罪之陳述後，經本院合議庭裁定改由受命法官獨任進行簡
    式審判程序。
    理  由
一、前揭事實，業據被告甲○○於本院準備程序中及審理時坦承
    不諱（見本院卷第一三頁至第一七頁反面），且被告於前揭
    時、地為警查獲後所採集之尿液經送鑑定結果，以ＥＩＡ酵
    素免疫分析法及ＧＣ／ＭＳ氣相層析質譜儀鑑驗結果，確呈
    鴉片類及海洛因代謝物可待因、嗎啡陽性反應，此有臺灣尖
    端先進生技醫藥股份有限公司九十八年四月十五日濫用藥物
    檢驗報告、臺北市政府警察局偵辦毒品案件尿液檢體委驗單
    等件在卷（見臺灣臺北地方法院檢察署九十八年度毒偵字第
    一一六０號卷第三九頁至第四一頁）可證，又海洛因施用入
    人體後水解還原成嗎啡，再循嗎啡之代謝方式排出體外，業
    據行政院衛生署藥物食品檢驗局以七三藥檢壹字第０三０二
    二一號函說明綦詳，且尿液中能否驗出嗎啡陽性反應，與其
    投與量、投與途徑、採尿時間、個人體質及檢測方法之靈敏
    度有關，國外曾有文獻報導注射六毫克之海洛因鹽酸鹽，其
    代謝物嗎啡之平均可檢出時限約為二十六小時，亦經行政院
    衛生署藥物食品檢驗局於八十一年九月八日以（八一）藥檢
    壹字第八一一四八八五號函釋明在案。再前揭尿液檢驗報告
    載明係以氣相層析質譜儀分析法方法作為確認檢驗之方式，
    而該方法之原理係檢品經氣化後，通過層析管分離純化，再
    將純化後之成分循序送入質譜儀做個別鑑定。因質譜儀所測
    定之圖譜，在化學上被公認具有指紋特性，故可據以完全判
    定該檢品係為何種化合物。是以氣相層析質譜儀作藥物及其
    代謝產物之定性及定量分析，幾乎不會有偽陽性反應產生，
    此經臺北榮民總醫院於八十三年四月七日以八三北總內字第
    三０五九號函釋明在案。準此被告之尿液經以氣相層析質譜
    儀分析法檢驗，既係呈嗎啡、可待因陽性反應，顯見被告應
    有在前揭犯罪時間施用第一級毒品海洛因之行為甚明，而被
    告九十八年四月五日上午五時三十分，在臺北市○○○路一
    ０七巷口處為警查獲時所扣得之米黃色粉末二包，經送交通
    部民用航空局航空醫務中心以氣相層析質譜儀法檢驗後，確
    認檢出海洛因成分（毛重零點九九四零公克，不含空包裝袋
    ，驗餘淨重零點七九二零公克）乙情，亦有上開中心於九十
    八年四月二十日所出具之航藥鑑字第０九八二０一八號毒品
    鑑定書乙份在卷（見同上偵查卷第四三頁）可證，足徵被告
    任意性自白核與事實相符，堪以採信。
二、又被告前曾因施用毒品案件，經臺灣臺中地方法院以九十一
    年度毒聲字第六五五號裁定將其送往勒戒處所觀察、勒戒後
    ，認無繼續施用毒品之傾向，由臺灣臺中地方法院檢察署檢
    察官以九十一年度毒偵字第六七七號為不起訴處分確定；復
    因施用毒品案件，經臺灣臺中地方法院以九十二年度毒聲字
    第八七六號裁定將其送往勒戒處所觀察、勒戒後，認無繼續
    施用毒品之傾向，而於民國九十二年四月十八日執行完畢出
    所，由臺灣臺中地方法院檢察署檢察官以九十二年度毒偵字
    第一一一三號為不起訴處分確定；再因施用第一級毒品案件
    ，經臺灣臺中地方法院以九十四年度訴字第一二八二號判處
    有期徒刑七月確定，而於九十五年四月十二日縮刑期滿執行
    完畢，翌日出監乙情，有臺灣高等法院被告前案紀錄表（見
    本院卷第三頁至第九頁）在卷可參。復按，施用第一級毒品
    為犯罪行為，毒品危害防制條例第十條第一項分別定有處罰
    明文。故施用第一級毒品者，依前揭規定本應科以刑罰，惟
    基於刑事政策，對合於一定條件之施用者，則依同條例第二
    十條、第二十三條之規定，施以觀察、勒戒或強制戒治之保
    安處分。又毒品危害防制條例於九十二年七月九日修正公布
    ，自九十三年一月九日施行。其中第二十條、第二十三條將
    施用毒品之刑事處遇程序，區分為「初犯」及「五年內再犯
    」、「五年後再犯」。依其立法理由之說明：「初犯」，經
    觀察、勒戒或強制戒治後，應為不起訴處分或不付審理之裁
    定；「五年內再犯」者，因其再犯率甚高，原實施之觀察、
    勒戒及強制戒治既已無法收其實效，爰依法追訴或裁定交付
    審理。至觀察、勒戒或強制戒治執行完畢釋放後，「五年後
    再犯」者，前所實施之觀察、勒戒或強制戒治已足以遮斷其
    施用毒品之毒癮，為期自新及協助其斷除毒癮，仍適用「初
    犯」規定，始應先經觀察、勒戒、強制戒治之程序。從而依
    該次修正後之規定，僅限於「初犯」及「五年後再犯」二種
    情形，應先經觀察、勒戒或強制戒治之程序，此乃該條例第
    十條之例外規定。倘被告於五年內已再犯，經依法追訴處罰
    ，縱其第三次（或第三次以上）再度施用毒品之時間，在初
    犯經觀察、勒戒或強制戒治執行完畢釋放五年以後，因與單
    純之「五年後再犯」之情形有別，不合於「五年後再犯」之
    例外規定；且因已於「五年內再犯」，顯見其再犯率甚高，
    原實施觀察、勒戒或強制戒治，已無法收其實效，即應回歸
    原則性規定，由檢察官逕行起訴，依該條例第十條處罰等，
    有最高法院九十五年度臺非字第一六一號、第一九０號、第
    二四六號判決、第二九六號、第三一０號、九十六年度台非
    字第二三六號判決意旨，以及最高法院九十五年度第七次刑
    事庭會議決議、九十七年度第五次刑事庭會議決議可資參佐
    。是以，被告於前次觀察勒戒後五年內既已再犯，是其本件
    施用海洛因之犯行，揆諸前開說明，應依法追訴處罰。從而
    ，本件事證明確，被告施用第一級毒品之犯行明確，應依法
    論科。
三、按施用海洛因後會影響記憶能力及自主神經系統，判斷力及
    意志力亦均受限制，甚至引起精神錯亂，抑制呼吸，並具有
    成癮性、濫用性，戒解不易，嚴重戕害人之身心健康，危害
    社會，故依據毒品危害防制條例第二條第二項第一款為第一
    級毒品，不得非法施用、持有。故核被告所為，係犯毒品危
    害防制條例第十條第一項施用第一級毒品罪。被告施用第一
    級毒品海洛因前後持有海洛因之低度行為，應為施用之高度
    行為吸收，不另論罪。又被告前曾因施用第一級毒品案件，
    經臺灣臺中地方法院以九十四年度訴字第一二八二號判處有
    期徒刑七月確定，而於九十五年四月十二日縮刑期滿執行完
    畢，翌日出監乙情，有臺灣高等法院被告前案紀錄表（見本
    院卷第三頁至第九頁）在卷可稽，其於五年內故意再犯本案
    有期徒刑以上之罪，為累犯，應依刑法第四十七條第一項規
    定加重其刑。爰審酌被告前有施用毒品等刑事前案紀錄，素
    行不佳，且不思其正值青壯之年，卻耽溺於戕身之物，前經
    觀察勒戒後，仍未能把握自新機會徹底戒除施用毒品之惡習
    ，而再施用足以導致人體機能發生依賴性、成癮性及抗藥性
    等障礙之第一級毒品海洛因，戕害自身健康，漠視法令禁制
    ，而犯本件犯行，可見其對於毒品之依賴性非微，自我把持
    、控制之能力亦屬不佳，惟尚能坦承犯行，犯後態度頗佳，
    暨其犯罪動機、手段、施用毒品之次數等一切情狀，爰量處
    如主文所示之刑，以資懲儆。又扣案之第一級毒品海洛因二
    小包（毛重零點九九四零公克，不含空包裝袋，驗餘淨重零
    點七九二零公克）應依毒品危害防制條例第十八條第一項前
    段規定沒收銷燬之；包裝上開第一級毒品海洛因之空包裝袋
    二個，有防止毒品裸露、逸出及潮濕之功用，並便於攜帶使
    用，為被告所有，供犯本案施用第一級毒品罪所用之物，業
    據被告於本院於偵查中檢察官訊問時供陳在卷（見同上偵查
    卷第三六頁至第三七頁），應依刑法第三十八條第一項第二
    款之規定宣告沒收。
據上論斷，應依刑事訴訟法第二百八十四條之一、第二百七十三
條之一第一項、第二百九十九條第一項前段，毒品危害防制條例
第十條第一項、第十八條第一項前段，刑法第十一條前段、第四
十七條第一項、第三十八條第一項第二款，判決如主文。
本案經檢察官林怡君到庭執行職務。
中    華    民    國     98     年    12    月   14   日
                  刑事第五庭    法  官  鄭昱仁
上正本證明與原本無異。
如不服本判決應於收受送達後10日內向本院提出上訴書狀，並應
敘述具體理由；其未敘述上訴理由者，應於上訴期間屆滿後20日
內向本院補提理由書（均須按他造當事人之人數附繕本）「切勿
逕送上級法院」。
                                書記官  宋德華
中    華    民    國    98     年     12    月   14    日
附錄本案論罪科刑法條
毒品危害防制條例第十條第一項
施用第一級毒品者，處六月以上五年以下有期徒刑。
施用第二級毒品者，處三年以下有期徒刑。

司法院資訊處製作；財團法人民間司法改革基金會備份。
